臺灣嘉義地方法院民事裁定
110年度消債更字第91號
聲請人即
債  務  人  林明逸  
代  理  人  劉育辰律師(法扶律師)
相對人即
債  權  人  台新國際商業銀行股份有限公司

法定代理人  吳東亮  
債  權  人  華南商業銀行股份有限公司

法定代理人  張振芳  
代  理  人  郭勁良  
債  權  人  台北富邦商業銀行股份有限公司

法定代理人  程耀輝  


債  權  人  國泰世華商業銀行股份有限公司

法定代理人  郭明鑑  
債  權  人  臺灣新光商業銀行股份有限公司

法定代理人  李增昌  
代  理  人  羅雅齡  
債  權  人  元大商業銀行股份有限公司


法定代理人  翁健    
代  理  人  黃勝豐  
債  權  人  玉山商業銀行股份有限公司


法定代理人  黃男州  
代  理  人  朱逸君  
債  權  人  安泰商業銀行股份有限公司


法定代理人  丁予康  
代  理  人  羅漢璇  
債  權  人  中國信託商業銀行股份有限公司


法定代理人  利明献  


上列當事人間聲請更生程序事件，本院裁定如下：
    主  文
債務人甲○○自中華民國110年11月30日下午5時起，開始更生程序
。
命本院司法事務官進行本件更生程序。 
    理  由
一、聲請意旨略以：聲請人對於債權人台新國際商業銀行股份有
    限公司負有新臺幣（下同）2,407,154元之無擔保債務。因
    有不能清償債務情事，前已向法院聲請債務清理調解，惟調
    解不成立。聲請人因消費借貸、信用卡或現金卡契約，對金
    融機構負債務。前項債務，曾以書面向最大債權金融機構請
    求共同協商債務清償方案而不成立。聲請人無資產，債務總
    金額則有2,407,154元，有不能清償債務之情事。爰提出財
    產及收入狀況說明書、債權人清冊、債務人清冊等資料，聲
    請更生。
二、按債務人不能清償債務或有不能清償之虞者，得依本條例所
    定更生或清算程序，清理其債務，消費者債務清理條例第3
    條定有明文。又按，法院開始更生程序之裁定，應載明其年
    、月、日、時，並即時發生效力；前項裁定不得抗告，並應
    公告之。法院裁定開始更生或清算程序後，得命司法事務官
    ，進行更生或清算程序，必要時，得選任律師、會計師或其
    他適當之自然人或法人一人為監督人或管理人。消費者債務
    清理條例第45條、第16條第1項亦設有明文規定。
三、經查，聲請人前於民國110年6月23日已向本院聲請債務清理
    調解，惟於110年8月3日調解不成立。上情業據聲請人提出
    本院110年度司消債調字第88號調解不成立證明書佐參，並
    經本院調卷核閱無訛。次查，聲請人主張有不能清償債務之
    情事，業據聲請人提出財產及收入狀況說明書、債權人清冊
    及108年度、109年度綜合所得稅各類所得資料清單、全國財
    產稅總歸戶財產查詢清單等資料為證。次查，依聲請人提出
    之存摺存款帳號資料及交易明細查詢資料，聲請人在永豐銀
    行嘉義分行帳戶，於110年8月18日存款餘額為93元；新港郵
    局帳戶，於108年6月21日存款餘額為36元、於110年8月26日
    存款餘額為93元；合作金庫銀行嘉義分行帳戶於110年7月13
    存款餘額為0元；彰化銀行東林口分行帳戶於106年9月5日結
    清，餘額為0元；台中商業銀行民雄分行已於106年9月7日結
    清，餘額為0元。又查，聲請人沒有股票或其他有價證券，
    也沒有具儲蓄性質的人壽保險或終身醫療健康保險。
四、再查，本件聲請人債務形成原因及停止清償原因：
　　聲請人陳稱伊債務形成原因係為日常生活開銷，除自身生活
    費外，尚有母親及未成年子女需扶養，入不敷出，才會向金
    融機構借錢，後期各家銀行利息越滾越多，挖東牆補西牆，
    導致借款金額日益增加。借款日期已超過10年以上而不復記
    憶，初有持續償還本息，後因每月本息高達十幾萬元而無法
    償還。而且利息太多，繳不出來，有的還要償還本金，所以
    到最後都繳不出來。那時候的工作不穩定，收入不敷支出，
    所以無法還款，並非係無正當理由而停止清償。
五、復查，本件聲請人更生償還計劃：
    聲請人陳稱伊目前擔任作業員，每月基本底薪為26,000元，
    扣除伊每月開銷15,946元及母親扶養費7,000元，願意以1個
    月為1期，每期清償金額3,054元，共分72期即6年清償。
六、聲請人有不能清償債務情事或有不能清償之虞的認定：
(一)聲請人陳稱伊對於台新國際商業銀行股份有限公司等債權人
    所負欠之無擔保債務，合計共2,407,154元。而查，台新國
    際商業銀行股份有限公司以110年8月31日函，陳報債權金額
    三筆合計共2,739,569元。另於調解時，台北富邦商業銀行
    股份有限公司以110年7月2日民事陳報狀，陳報其債權金額
    為94,631元(其中本金為20,324元、利息為63,186元)；臺灣
    新光商業銀行股份有限公司以110年7月7日民事陳報狀，陳
    報債權金額為207,883元(其中本金為56,946元、利息為150,
    937元)；中國信託商業銀行股份有限公司110年7月9日民事
    陳報狀，陳報債權金額為2,498,552元(其中本金為671,413
    元、利息為1,827,139元)；玉山商業銀行股份有限公司110
    年7月5日債權人債權陳報狀，陳報債權金額為37,537元(其
    中本金為1,310元、利息為35,447元)；華南商業銀行股份有
    限公司以110年7月12日消債事件申報債權狀，陳報債權金額
    為153,521元(其中本金為49,979元、利息為103,542元)；安
    泰商業銀行股份有限公司以110年7月6日民事陳報狀，陳報
    債權金額為1,274,768元(其中本金為733,132元、利息為143
    ,549元)；國泰世華商業銀行股份有限公司以110年7月8日民
    事陳報狀，陳報債權金額為235,399元(其中本金為59,677元
    、利息為160,886元)。另外，尚有元大商業銀行股份有限公
    司未陳報債權。因此，聲請人負欠上述金融機構之無擔保債
    務，合計應在7,316,860元以上。
(二)次查，聲請人目前擔任作業員，每月收入約26,000元。而查
    聲請人主張每月生活費必要支出為15,946元，因聲請人主張
    之金額，未逾衛生福利部公告110年度臺灣省最低生活費1.2
    倍即15,946元之數額，核其所主張之金額，應可採認。另查
    ，聲請人陳稱伊有母親須扶養，雖有提出母親之戶籍謄本及
    全國財產稅總歸戶財產查詢清單，惟查其母親名下有9筆不
    動產，其中包含房屋、土地及田賦，而且聲請人之母親於民
    國51年5月出生，現在年齡僅為59歲，尚未達法定退休的年
    齡，應認聲請人之母親尚有工作能力，難據以判斷聲請人的
    母親有不能夠維持生活之情事。而且，聲請人亦未陳報伊母
    親之扶養義務人有幾人共同分擔，故此部分不予核列扶養費
    用。另查，聲請人雖然陳稱伊有未成年子女須扶養，惟未提
    出未成年子女的戶籍謄本佐參，故此部分亦不予核列扶養費
    用。
(三)再查，聲請人名下無不動產，目前存款餘額為186元。又查
    ，聲請人於108年度之所得收入為188,320元、109年度所得
    收入為108,610元。聲請人現在在松川精密上班，每月薪資
    為26,000元。而查，聲請人是於民國71年10月出生，現在年
    齡已逾38歲，距法定強制退休年齡65歲僅餘27年的時間。如
    果以聲請人每月收入26,000元計算，扣除聲請人必要生活費
    15,946元後，每月僅餘10,054元。而以此數額，如果欲清償
    之前對於台新國際商業銀行股份有限公司等債權人所積欠的
    7,316,860元以上之金額，至少必須要727個月即60年以上的
    時間，才能全部清償完畢。然上述期間，顯然已逾聲請人得
    為工作之期間。而且，期間另外還有新增加衍生的利息未清
    償。因此，本件堪認聲請人確有不能清償債務情事或有不能
    清償之虞。
七、本件無應予駁回聲請更生之事由：
　　經查，聲請人為一般消費者，無從事營業活動，所負無擔保
    之債務總額未逾1,200萬元，且未經法院裁定開始清算程序
    或宣告破產。又查，聲請人亦無消費者債務清理條例第6條
    第3項所定得予駁回更生聲請之情形，而且亦無同條例第8條
    或第46條各款所定應予駁回更生聲請之事由存在。
八、綜據上述，本件聲請人因為家庭生活開銷，入不敷出，而向
    金融機構借錢，因利息越滾越多，工作不穩定，入不敷出，
    致無法還款。本院審酌上情，認為聲請人就法院所命補正的
    事項，已經配合提供金融機構存摺交易明細資料，並說明伊
    債務形成原因及停止清償原因，及提出可供法院參酌的證明
    資料，可認為已盡所應負之協力義務。本件聲請人聲請更生
    ，符合消費者債務清理條例第3條的規定，復查無消費者債
    務清理條例第8條或第46條所定應予駁回更生聲請之事由，
    因此，聲請人聲請更生，乃於法有據，屬有理由，應予准許
    ，爰裁定如主文，並依首揭規定命司法事務官進行本件更生
    程序。
九、至於債權人台新國際商業銀行股份有限公司110年8月31日函
    、台北富邦商業銀行股份有限公司110年8月31日民事陳報狀
    、華南商業銀行股份有限公司110年9月1日消債事件陳報狀
    、臺灣新光商業銀行股份有限公司於110年9月1日提出之民
    事陳報狀、元大商業銀行股份有限公司110年9月1日提出之
    民事陳報狀、中國信託商業銀行股份有限公司110年8月30日
    民事陳報狀、玉山商業銀行股份有限公司110年9月7日債權
    人陳報狀及安泰商業銀行股份有限公司110年9月8日民事陳
    報狀所述之意見內容。因依上述說明，債務人聲請更生，符
    合消費者債務清理條例第3條規定，且無消費者債務清理條
    例第8條或第46條所定應予駁回聲請之事由，因此，本院審
    酌債權人上揭陳述內容後，認為與本件裁定結果無影響，爰
    不逐一論駁，附此敘明。
十、依消費者債務清理條例第11條第1項、第45條第1項、第16條
    第1項，裁定如主文。
中　　華　　民　　國　　110 　年　　11　　月　　30　　日
                  民事第二庭法　官　呂仲玉
以上正本係照原本作成。
本裁定不得抗告。
中　　華　　民　　國　　110 　年　　11　　月　　30　　日
                            書記官　朱鴻明